臺灣板橋地方法院民事裁定           100年度消債聲字第69號
債  務  人  陳勝一
代  理  人  陳振瑋律師
債  權  人  台北富邦商業銀行股份有限公司
法定代理人  韓蔚廷
債  權  人  華南商業銀行股份有限公司
法定代理人  王濬智
債  權  人  國泰世華商業銀行股份有限公司
法定代理人  汪國華
代  理  人  馮佳慧
債  權  人  渣打國際商業銀行股份有限公司
法定代理人  曾璟璇
債  權  人  兆豐國際商業銀行股份有限公司
法定代理人  蔡友才
代  理  人  董文貴
債  權  人  臺灣新光商業銀行股份有限公司
法定代理人  李增昌
代  理  人  謝妁恩
債  權  人  遠東國際商業銀行股份有限公司
法定代理人  洪信德
債  權  人  萬泰商業銀行股份有限公司
法定代理人  盧正昕
債  權  人  台新國際商業銀行股份有限公司
法定代理人  蔡榮棟
債  權  人  安泰商業銀行股份有限公司
法定代理人  齊百邁
債  權  人  中國信託商業銀行股份有限公司
法定代理人  辜濂松
債  權  人  勞工保險局
法定代理人  陳益民
代  理  人  賴森林
債  權  人  臺灣銀行屏東分行
法定代理人  馬振孝
債  權  人  聯邦商業銀行股份有限公司
法定代理人  李憲章
代  理  人  陳偉介
債  權  人  李允
上列當事人聲請消費者債務清理事件，本院裁定如下：
    主  文
債務人陳勝一應予免責。
    理  由
一、按法院為終止或終結清算程序之裁定確定後，除別有規定外
    ，應以裁定免除債務人之債務，消費者債務清理條例（下稱
    消債條例）第132 條定有明文。又法院裁定開始清算程序後
    ，債務人有薪資、執行業務所得或其他固定收入，而普通債
    權人之分配總額低於債務人聲請清算前2 年間，可處分所得
    扣除自己及依法應受其扶養者所必要生活費用之數額者，法
    院應為不免責之裁定，但債務人證明經普通債權人全體同意
    者，不在此限，復為同條例第133 條所明定。另債務人有下
    列各款情形之一者，法院應為不免責之裁定，但債務人證明
    經普通債權人全體同意者，不在此限：(一)於7年 內曾依破產
    法或本條例規定受免責；(二)隱匿、毀損應屬清算財團之財產
    ，或為其他不利於債權人之處分；(三)捏造債務或承認不真實
    之債務；(四)因浪費、賭博或其他投機行為，致財產顯然減少
    或負擔過重之債務，而生開始清算之原因；(五)於清算聲請前
    1 年內，已有清算之原因，而隱瞞其事實，使他人與之為交
    易致生損害；(六)明知已有清算原因之事實，非基於本人之義
    務，而以特別利於債權人中之1 人或數人為目的，提供擔保
    或消滅債務；(七)隱匿、毀棄、偽造或變造帳簿或其他會計文
    件之全部或一部，致其財產之狀況不真確；(八)故意於財產及
    收入狀況說明書為不實之記載，或有其他故意違反本條例所
    定義務之行為，亦為同條例第134 條所明定。而債務人有前
    條各款事由，情節輕微，法院審酌普通債權人全體受償情形
    及其他一切情狀，認為適當者，得為免責之裁定，消債條例
    第135 條亦有明文。
二、經查：
  (一)債務人陳勝一聲請消費者債務清理事件，而其提出之更生方
    案未能依消債條例第59條、第60條規定可決，又未有第64條
    規定之情形，前經本院於民國98年10月29日裁定開始清算程
    序，並於100 年5 月26日終止清算程序，有本院98年度消債
    清字第127 號、98年度司執消債清字第72號等裁定可稽，上
    開終結清算程序部分因未據債權人抗告，業已告確定。復查
    ，依本件分配表觀之，普通債權人之分配總額為新臺幣（下
    同）133 萬5,459 元，顯然高於債務人聲請前2 年間，可處
    分所得扣除自己及依法應受其扶養者所必要生活費用之數額
    ，是本件無消債條例第133 條前段規定之情形。再查，債務
    人之債權人台北富邦商業銀行股份有限公司等12人固主張債
    務人有消債條例第134 條第4 款所定應不免責之情事存在，
    惟經本院審酌各債權銀行提出之債務人信用卡刷卡明細資料
    結果，其主要消費係預借現金，而衡情債務人抗辯：其係以
    卡養卡，借新還舊之支出等語應屬可採。又縱認債務人確有
    債權人等主張之「因浪費、賭博或其他投機行為，致財產顯
    然減少或負擔過重之債務，而生開始清算之原因」之情形，
    情節亦屬輕微。復考量債務人名下原有之不動產已經拍賣，
    清償普通債權人133 萬5,459 元，清償比例為29.77%，是本
    院認應予免責為適當。
  (二)至債權人華南商業銀行股份有限公司復主張債務人有消債條
    例第134 條第8 款規定「故意於財產及收入狀況說明書為不
    實之記載，或有其他故意違反本條例所定義務之行為」情事
    云云，則因其未提出證據以實其說，尚難謂為可採。另勞工
    保險局係主張依勞工保險條例第29條第1 項規定，債務人未
    償還之紓困貸款不適用免責；而臺灣銀行屏東分行係主張就
    債務人連帶保證其女就學貸款6 萬3,714 元部分，免責有違
    公平正義等語，則均與消債條例第133 條、第134 條不應免
    責之規定無涉。
三、綜上所述，本件債務人並無消債條例第133 條前段或第134
    條各款所定不應免責之情形，依上說明，自應依消債條例第
    132 條規定，裁定本件債務人免責，爰裁定如主文。
中    華    民    國    100   年    9     月    26    日
              民事第一庭    法      官  黃信滿
上為正本係照原本作成
如不服本裁定，應於裁定送達後10日內，以書狀向本院提出抗告
，並繳納抗告費新臺幣1千元
中    華    民    國    100   年    9     月    26    日
                            書  記  官  莊琬婷